臺灣臺南地方法院刑事判決　
111年度訴字第128號
公  訴  人  臺灣臺南地方檢察署檢察官
被      告  黃芝穎




選任辯護人  黃俊諺律師
上列被告因公共危險等案件，經檢察官提起公訴（110年度偵字
第17871號），本院判決如下：
    主  文
黃芝穎犯業務侵占罪，處有期徒刑拾月；又犯放火燒燬現未有人
所在之他人所有建築物未遂罪，處有期徒刑壹年拾月。應執行有
期徒刑貳年陸月。
未扣案犯罪所得新臺幣一百二十萬元沒收，如全部或一部不能沒
收或不宜執行沒收時，追徵其價額。
    事  實
一、黃芝穎前於順發電腦股份有限公司經營之順發3C量販善化店
    （址設臺南市○○區○○路000號之6，下稱順發善化店）擔任收
    銀組長，負責該店之銷售、收銀、維修、存放每日營收所得
    款項等業務，為從事業務之人，分別為下列行為：
㈠、竟因需款花用，即萌生為自己不法所有之意圖，基於侵占業
    務上持有之物之單一犯意，於民國110年6月21日至同年7月2
    6日止，利用其因職務而知悉順發善化店內保險箱密碼及可
    接觸、開啟該保險箱之便，接續拿走保險箱內存放之每日營
    收所得現金，並在保險箱中放置玩具千元鈔票以掩飾其犯行
    ，侵占金額共計新臺幣（下同）120萬元。
㈡、依其智識程度與生活經驗，已能預見若在順發善化店所在之
    建築物內點燃易燃物品，將可能因火勢延燒至建築物之重要
    構成部分，而致該建築物有燒燬危險，卻因欲藉火災將保險
    箱燒燬以掩飾其業務侵占犯行，基於放火燒燬現未有人所在
    之他人所有建築物亦不違背其本意之不確定故意，於110年7
    月27日9時40分許，在順發善化店尚未營業之建築物內將連
    接發電機之油桶管線拔除而使其漏油至地面，再以衛生紙置
    於漏油上後以打火機將其點燃，令火勢於上開建築物內延燒
    ，致外牆受燒變黑、鋁窗燒熔、發電機燒燬，並致生公共危
    險，惟因黃芝穎聽見爆炸聲響發現火勢嚴重，隨即於9時53
    分致電消防隊請求救火，消防隊獲報後即至現場滅火，上開
    建築物之重要結構幸未喪失原本效用而未遂。
㈢、嗣因臺灣保全股份有限公司協助收款後於清點保險箱內之金
    錢時發現混有玩具千元鈔票，經順發善化店之店長林璟鴻詢
    問黃芝穎後始悉上情。
二、案經林璟鴻訴由臺南市政府警察局善化分局報告及順發電腦
    股份有限公司訴請臺灣臺南地方檢察署檢察官偵查起訴。
    理  由
一、關於證據能力之認定：
㈠、本件所引用具傳聞證據性質之供述證據，因檢察官、被告黃
    芝穎及其辯護人於本案言詞辯論終結前，均未爭執證據能力
    ，本院審酌前開證據之作成或取得之狀況，並無非法或不當
    取證之情事，且亦無顯不可信之情況，依刑事訴訟法第159
    條之5規定，均具有證據能力。
㈡、其餘非供述證據性質之證據資料，則均無違反法定程序取得
    之情形，依刑事訴訟法第158條之4規定之反面解釋，亦應有
    證據能力，合先敘明。
二、上開犯罪事實，業據被告坦承不諱，核與證人林璟鴻、褚雋
    鵬之證述相符（警卷第17-25、29-31頁、偵卷第195 -196 
    頁），並有臺南市政府警察局善化分局扣押筆錄、扣押物品
    目錄表、扣押物品收據、確認書附卷足參（警卷第33-41頁
    ），參以本件火災起火原因係「人為縱火－柴油」，亦有臺
    南市政府消防局火災原因調查鑑定書足參（偵卷第15-179 
    頁）。堪認被告上開任意性之自白，確與事實相符；是本件
    事證明確，被告犯行洵堪認定，應予依法論科。
三、論罪科刑；
㈠、被告原係順發善化店收銀組長，負責該店之銷售、收銀、維
    修、存放每日營收所得款項等工作，為從事業務之人；其基
    於上開業務關係而經手之現金，自屬其業務上所持有之物。
    被告如事實欄一㈠所示之行為，係以易持有為所有之意思，
    擅自花用即係以所有人自居而任意處分其所持有之他人款項
    ，核其所為係犯刑法第336條第2項之業務侵占罪。又被告於
    前揭犯行中固有陸續、分次侵占舉動，然其此等舉動係為達
    侵占款項之目的，於密接之時間、以相同之侵占內容所為，
    主觀上應係基於單一之業務侵占犯意，各舉動之獨立性甚為
    薄弱，在刑法評價上以視為數個舉動之接續施行，合為包括
    之一行為予以評價，較為合理，屬接續犯，僅論以一罪。
㈡、按放火罪既遂與未遂之區別標準，係以目的物獨立燃燒，且
    足以變更其形體致喪失其效能為依據，如僅室內傢俱、裝潢
    燒燬，其房屋重要構成部分諸如樑、柱及支撐壁等尚未因燃
    燒結果致喪失其效用者，應僅成立未遂（最高法院87年度臺
    上字第1719號、79年度臺上字第2747號、第2656號刑事判決
    意旨參照）。查被告上開放火行為，雖造成系爭建築物之外
    牆受燒變黑、鋁窗燒熔等損害，然系爭建築物之主要結構樑
    、柱、屋頂及支撐壁等重要部分，均未因燃燒而坍塌、傾圮
    ，顯然系爭建築物構成之重要部分，尚未因燃燒結果而喪失
    主要效用之程度，即並未造成燒燬房屋之結果，應可認定。
    故犯罪事實一㈡被告所為，係犯刑法第174條第4項、第1項之
    放火燒燬現未有人所在之他人所有建築物未遂罪。又放火行
    為原含有毀損性質，故一放火行為若同時燒燬現未有人所在
    之他人所有建築物與該建築物所有其他物品，無論該物品為
    他人或自己所有，與同時燒燬數犯罪客體之情形者不同，均
    不另成立刑法第175條第1項或第2項放火燒燬住宅以外他人
    或自己所有物之罪。是本案火勢燒燬發電機部分，不另論以
    刑法第175條罪，附此敘明。再按中止未遂與普通未遂，在
    刑法上異其評價。中止未遂，依刑法第27條之規定，應減輕
    或免除其刑，屬於刑罰必要減免事由。而普通未遂，依同法
    第25條第2項之規定，僅得按既遂犯之刑減輕之，屬於刑罰
    得減輕事由，兩者不容混淆（最高法院86年度臺上第6581號
    判決意旨參照）。又刑法上所謂中止未遂，係指行為人已著
    手於犯罪之實行，因自己之意思而中止進行；或雖已實行，
    而以己意防止其結果之發生，因之未發生犯罪之結果者而言
    。是行為人若已著手於犯罪之實施，且其行為已有發生結果
    之危險，而於結果尚未發生前，縱因己意而消極中止其犯行
    ，然未積極採取防果行為，而係另由第三人為防果之行為，
    致未發生結果者，仍屬因外力介入而致犯罪未遂之普通未遂
    即障礙未遂，而與中止未遂有間（最高法院86年度臺上第17
    16號判決意旨參照）。查被告為放火行為後，曾打119報警
    一情，固有前開臺南市政府消防局火災原因調查鑑定書所附
    資料可參考。然本案被告縱火引發之火勢，係經消防隊員滅
    火，有卷內證據足參，足認本案係因第三人為防果行為，致
    未發生燒燬結果，與中止未遂有間，而屬普通未遂，依上揭
    說明，應依刑法第25條第2項規定，按既遂犯之刑減輕之。
㈢、上開2行為間，犯意各別、行為互殊，應分論併罰。
㈣、爰審酌被告正值青壯，不思循正途賺取所需，僅因貪圖私利
    ，即藉由業務之機會違犯上開犯行，所為致告訴人受有財產
    上之損害，對民眾財產安全及社會交易秩序亦均造成危害，
    殊為不該，更可見其無視法紀，漠視他人之財產權益，
　　被告著手放火之行為，更嚴重造成破壞社會公共安全與秩序
    ，佐以雙方無法達成調解，難認有彌補犯罪所生損害之誠意
    ；惟念被告犯後坦承犯行不諱，並無矯飾之情、縱火後報請
    消防隊到場救火，使災害獲得控制；兼衡被告自陳學歷為大
    學畢業、未婚、在外租屋、現從事零工之智識程度、家庭生
    活狀況，因遭詐騙而為本案之犯罪動機等一切情狀，分別量
    處如主文所示之刑，並定應執行之刑。
四、被告業務侵占犯行所得之120萬元現金未經扣案，未經發還
    被害人，爰依刑法第38條之1第1項前段、第3項規定宣告沒
    收，如全部或一部不能沒收或不宜執行沒收時，追徵其價額
    。另扣案之1205張玩具千元鈔票，係被告恐遭業務侵占犯行
    遭發現所用以掩飾之物，斯時業務侵占犯行業已完成，難認
    與刑法第38條規定有涉，自無從為宣告之諭知。
據上論斷，應依刑事訴訟法第299條第1項前段，刑法第336條第2
項、第174條第4項、第1項、第25條第2項、第51條第5款、第38
條之1第1、3項，刑法施行法第1條之1，判決如主文。
本案經檢察官黃彥翔提起公訴、謝欣如到庭執行職務。
中　　華　　民　　國　　111 　年　　3 　　月　　22　　日
                  刑事第五庭    審判長法　官  鍾邦久
　　　　　　　　　　
　　　　　　　　　                    法  官  林欣玲
　　　　　　　　　                    
　　　　　　　　　                    法  官  蔡奇秀
以上正本證明與原本無異。
如不服本判決應於收受本判決後20日內向本院提出上訴書狀，並
應敘述具體理由。其未敘述上訴理由者，應於上訴期間屆滿後20
日內向本院補提理由書狀（均須按他造當事人之人數附繕本）「
切勿逕送上級法院」。 
  　　　　　　　　　　　　　　　　　  書記官　黃郁淇
中　　華　　民　　國　　111 　年　　3 　　月　　22　　日
所犯法條
中華民國刑法第336條第2項
對於公務上或因公益所持有之物，犯前條第 1 項之罪者，處 1
年以上 7 年以下有期徒刑，得併科 15 萬元以下罰金。
對於業務上所持有之物，犯前條第 1 項之罪者，處 6 月以上 5
年以下有期徒刑，得併科 9 萬元以下罰金。
前二項之未遂犯罰之。
中華民國刑法第174條第4項、第1項
放火燒燬現非供人使用之他人所有住宅或現未有人所在之他人所
有建築物、礦坑、火車、電車或其他供水、陸、空公眾運輸之舟
、車、航空機者，處 3 年以上 10 年以下有期徒刑。
放火燒燬前項之自己所有物，致生公共危險者，處 6 月以上 5
年以下有期徒刑。
失火燒燬第 1 項之物者，處 6 月以下有期徒刑、拘役或 9 千
元以下罰金；失火燒燬前項之物，致生公共危險者，亦同。
第 1 項之未遂犯罰之。